【裁判字號】    99,訴,21
【裁判日期】    990325
【裁判案由】    誣告
【裁判全文】
臺灣苗栗地方法院刑事判決                99年度訴字第21號
公  訴  人  臺灣苗栗地方法院檢察署檢察官
被      告  乙○○
上列被告因誣告案件，經檢察官提起公訴（98年度偵字第6517號
），本院判決如下：
    主  文
乙○○意圖他人受刑事處分，向該管公務員誣告，累犯，處有期
徒刑壹年。
    事  實
一、乙○○前於民國80年間因違反麻醉藥品管理條例案件，經臺
    灣高等法院、最高法院分別以80年度上訴字第1926號、80年
    度臺上字第4632號判決判處有期徒刑5 月、3 年，嗣經定應
    執行為有期徒刑3 年3 月確定；又於81年間因違反麻醉藥品
    管理條例，經臺灣臺北地方法院以81年度易字第3414號判決
    判處有期徒刑5 月確定，經與上開罪刑接續執行，於83年2
    月7 日縮短刑期假釋出監，併付保護管束。復於假釋期間，
    再因違反麻醉藥品管理條例、懲治盜匪條例、傷害等案件，
    經臺灣高等法院以84年度上訴字第6795號判決判處應執行有
    期徒刑7 年4 月確定，於95年9 月21日入監執行，而上開假
    釋亦遭撤銷，並接續執行殘刑，於89年1 月14日因縮短刑期
    假釋出監，假釋期間併付保護管束。又再於假釋期間內，施
    用毒品，遭撤銷假釋，於94年6 月10日入監執行殘刑，嗣經
    減刑並定應執行刑後，於97年7 月30日縮刑期滿執行完畢。
二、詎乙○○猶不知警惕，明知苗栗縣警察局刑警大隊小隊長劉
    喜陽、偵查佐甲○○及林志錢3 人，於98年9 月8 日上午10
    時許，因其涉嫌違反毒品危害防制條例，至其位於苗栗縣苗
    栗市○○路966 巷36號住居處所，執行搜索時，係持本院於
    98年9 月7 日以98年度聲搜字第668 號核發之搜索票為之，
    係屬合法之搜索，且該搜索票上具有法官簽名，並蓋有本院
    關防，並非偽造或變造之公文書，竟意圖使甲○○受刑事訴
    追，於98年9 月25日具狀向臺灣苗栗地方法院檢察署告訴，
    指稱：其於搜索票上簽名，以示搜索執行完畢時，發見搜索
    票上並未蓋有法院之關防，且非正本，顯然係經變造不實之
    影本，企圖以假亂真，以執行違法之搜索，涉犯偽造文書、
    妨害自由及違法搜索等罪云云，而以此虛構之情節，誣告甲
    ○○涉犯行使偽造公文書、違法搜索等罪嫌。
三、案經甲○○訴由臺灣苗栗地方法院檢察署檢察官偵查起訴。
    理  由
壹、證據能力部分：
一、按被告以外之人於偵查中向檢察官所為陳述，除顯有不可信
    之情況者外，得為證據，刑事訴訟法第159 條之1 第2 項定
    有明文。偵查中對被告以外之人（包括證人、鑑定人、告訴
    人、被害人及共同被告等）所為之偵查筆錄，或被告以外之
    人向檢察官所提之書面陳述，性質上均屬傳聞證據。惟現階
    段刑事訴訟法規定檢察官代表國家偵查犯罪、實施公訴，依
    法其有訊問被告、證人及鑑定人之權，證人、鑑定人且須具
    結，而實務運作時，檢察官偵查中向被告以外之人所取得之
    陳述，原則上均能遵守法律規定，不致違法取供，其可信度
    極高，職是，被告以外之人前於偵查中已具結而為證述，除
    反對該項供述得具有證據能力之一方，已釋明「顯有不可信
    之情況」之理由外，不宜以該證人未能於審判中接受他造之
    反對詰問為由，即遽指該證人於偵查中之陳述不具證據能力
    。且所謂不可信之情況，法院應審酌被告以外之人於陳述時
    之外在環境及情況，例如：陳述時之心理狀況、有無受到外
    力干擾等，以為判斷之依據。查本案證人即苗栗縣警察局刑
    警大隊小隊長劉喜陽、偵查佐林志錢於檢察官偵查時，係以
    證人之身份，經檢察官告以具結之義務及偽證之處罰，並具
    結擔保其證述之真實性，復無證據顯示係遭受強暴、脅迫、
    詐欺、利誘等外力干擾情形，或在影響其等心理狀況致妨礙
    其自由陳述等顯不可信之情況下所為，依上揭說明，其等於
    偵查中之證言，自均具有證據能力，依刑事訴訟法第159 條
    之1 第2 項之規定，得為證據。
二、次按被告以外之人於審判外之陳述，雖不符合刑事訴訟法第
    159 條之1 至第159 條之4 之規定，但經當事人於審判程序
    同意作為證據，法院審酌該言詞陳述或書面陳述作成時之情
    況，認為適當者，亦得為證據；當事人、代理人或辯護人於
    法院調查證據時，知有第159 條第1 項不得為證據之情形，
    而未於言詞辯論終結前聲明異議者，視為有前項之同意；刑
    事訴訟法第159 條之5 定有明文。查本判決其餘所引用被告
    以外之人於審判外之陳述（包含書面陳述），本院於審理時
    依法踐行調查證據程序，檢察官、被告在知悉上開證據係審
    判外陳述之情形下，對於各該審判外之陳述均分別表示「沒
    有意見」，或僅就上開陳述是否真實表示意見，並未於言詞
    辯論終結前就證據能力聲明異議；而本院審酌該等陳述作成
    時之情況，認為其證據之取得過程並無瑕疵，且與待證事實
    具有關連性，證明力非明顯過低，而具適當性，是自應具有
    證據能力，合先敘明。
貳、認定犯罪事實之證據及理由：
一、訊據被告乙○○固不否認有於上揭時地，具狀向臺灣苗栗地
    方法院檢察署告訴，指稱甲○○涉有行使偽造公文書、妨害
    自由、違法搜索罪嫌，請求該管公務員訴追等情不諱，惟矢
    口否認有何誣告犯行，辯稱：搜索當時伊要求員警出示搜索
    票，甲○○僅將手中的搜索票在伊眼前晃一下就收起來，搜
    索完畢伊在搜索票上簽名時，當時室內光線很暗，甲○○也
    不讓伊開燈及戴眼鏡，並且用手肘將搜索票的關防部分壓住
    ，使伊看不清楚搜索票上之關防，且整件搜索過程非常怪異
    ，伊才會合理懷疑搜索票是甲○○所偽造的影本，故具狀提
    出告訴，伊並沒有誣告之犯意等語，惟查：
  (一)被告於98年9 月25日具狀向臺灣苗栗地方法檢察署提出告訴
    ，經苗栗地方法院檢察署於98年9 月28日收文，其告訴狀內
    記載：「... 本件被告（即乙○○）遂先要求於搜索票上簽
    名，以示搜索執行完畢。此時，始而發見搜索票上並未蓋有
    鈞院核發之官防（按應為關防）且又係非正本。顯然係經變
    造不實之影本，企圖以假亂真，以執行違法之搜索等。嗣亦
    獲其內部同仁之證實，確為變造不實之搜索票。諸此事實，
    被告（即甲○○）等其濫權強行於不法之行逕，實可見一斑
    。又其不法之事實行為等，依公務人員法及刑法之明文，顯
    已觸犯『偽文』、『妨害自由』及『違法搜索』等罪名。」
    等語，請求對甲○○追究刑責，檢察官因而對甲○○發動偵
    查等情，為被告所不否認，且有該刑事告訴狀、臺灣苗栗地
    方法院檢察署98年10月5 日苗檢哲地98立字第004104-1號通
    知在卷足參（見臺灣苗栗地方法院檢察署98年度他字第88 6
    號卷第1-10頁），足見被告確實係意圖使甲○○受刑事處分
    ，而以刑事告訴狀向該管公務員告發甲○○涉犯行使偽造公
    文書、違法搜索等罪嫌甚明。
  (二)本案苗栗縣警察局刑警大隊小隊長劉喜陽、偵查佐甲○○及
    林至錢3 人於98年9 月8 日上午10時許，進入被告位於苗栗
    縣苗栗市○○路966 巷36號住居處執行搜索時，所持之本院
    98年度聲搜字第668 號搜索票，係偵查佐甲○○於同年月7
    日檢具查訪報告及證人檢舉筆錄，經檢察官許可後，向本院
    聲請核發，並於同日經法官核准，其上具有核發法官之簽名
    並蓋有本院關防，此業據本院調閱98年度聲搜字第668 號案
    卷核閱無誤，且有本院98年度聲搜字第668 號搜索票影本在
    卷可稽（見臺灣苗栗地方法院檢察署98年度偵字第6265號卷
    第23頁），是苗栗縣警察局刑警大隊員警於上述時地，持以
    執行搜索之搜索票確係本院依法核發，並非證人甲○○自行
    偽造或變造之影本，足堪認定。
  (三)又苗栗縣警察局刑警大隊小隊長劉喜陽、偵查佐甲○○及林
    至錢3 人持上開搜索票至被告住居處欲執行搜索時，係先於
    被告屋外表明警察身份，並請被告開門，惟被告並未開門，
    小隊長劉喜陽、偵查佐林志錢乃攀爬至被告住處2 樓門外叫
    門，被告始開門讓林志錢與劉喜陽進入屋內，劉喜陽再從2
    樓前往1 樓打開1 樓大門讓偵查佐甲○○進屋，甲○○進屋
    後隨即出示搜索票予被告，並執行搜索，被告並主動提供手
    電筒供員警使用，員警嗣於該屋2 樓與3 樓間的天井處之鐵
    欄杆上發現疑似吸食毒品之用的吸食管1 條，然被告否認為
    所有，員警遂將該吸食管查扣、拍照，並繼續於屋內搜索，
    但未再搜獲其他證物，遂在現場製作搜索扣押筆錄，並請被
    告於搜索票、搜索扣押筆錄上簽名、捺印等情，業據證人林
    志錢、劉喜陽於偵查中證述綦詳（見臺灣苗栗地方法院98年
    度偵字第6517號偵查卷第5-6 頁），且有上開搜索票及搜索
    扣押筆錄附卷可參（見臺灣苗栗地方法院檢察署98年度偵字
    第6265號卷第23-28 頁），足認本案員警於被告住居處執行
    搜索之過程，符合刑事訴訟法有關執行搜索之規定，並無可
    議或可疑之處。是被告抗辯：當日員警執行搜索過程怪異，
    致其有合理懷疑認為甲○○係持偽造搜索票違法執行搜索云
    云，顯不足採信。
  (四)再被告雖又抗辯：伊在搜索票上簽名、捺印時，光線昏暗，
    且未戴眼鏡，而甲○○又用手肘將搜索票上關防部分遮住，
    並不斷催促其簽名，伊因此無法看見搜索票上之關防而誤以
    為該搜索票為偽造云云。然證人劉喜陽、林志錢於偵查中均
    證稱：執行搜索時係白天，出示搜索票時光線不會很暗等語
    （見臺灣苗栗地方法院98年度偵字第6517號偵查卷第6 頁）
    ，核與證人甲○○於本院審理中到庭結證稱：當日搜索完畢
    後，在被告住處1 樓請被告在搜索票、搜索扣押筆錄簽名時
    ，雖該處光線不足，但不至於看不清楚或看不到，被告未曾
    表示看不清楚或要求要戴眼鏡，被告係看過搜索票後，始在
    搜索票上簽名、捺印等語相符（見本院卷第65-66 頁），且
    觀諸本件系爭搜索票，本院關防係蓋印在搜索票正中間，關
    防顏色係紅色，面積約有7x7 平方公分，顏色鮮豔，範圍甚
    廣，而被告簽名、捺印之位置係緊鄰核發日期及法官簽名欄
    位之右方，且高度已達本院關防之最下沿處（見本院98年度
    聲搜字第668 號卷第20頁），被告於搜索票上簽名、捺印時
    ，衡情當無無法看見關防或法官簽名之理。況且，若如被告
    所言，其簽名、捺印時，甲○○故意以手肘壓住關防乙情屬
    實，則被告簽名、捺印時理當會因避開甲○○之手肘而在該
    搜索票右下方更低處簽名，顯無法使其簽名落在關防最下沿
    處之高度，是被告前揭抗辯，已難採信。再者，本件員警甲
    ○○等人既依法向本院聲請核發搜索票並經核准，其等持本
    院核發之搜索票執行搜索即屬合法，依常理而言，渠等又何
    須遮掩搜索票不讓被告閱覽，益徵被告所述悖於常情，委無
    足採。
  (五)又參以被告前有多次毒品前科，於98年6 月16日亦曾因涉嫌
    違反毒品危害防制條例案件，經警方向本院聲請核發搜索票
    ，以搜索其位於苗栗縣苗栗市○○路966 巷36號之住居處，
    嗣又因違反毒品危害防制條例案件，於98年9 月8 日再次遭
    警方搜索上開居所，有聲請搜索案件歷次紀錄表在卷可稽（
    見本院98年度聲搜字第668 號卷第17頁），是被告對於員警
    持搜索票執行搜索之相關程序，應不陌生，且被告於檢察官
    偵訊中亦自承其很注意搜索票上有無法院關防的問題（見98
    年度他字第886 號偵查卷第16頁），則依照被告之經驗，被
    告於甲○○持搜索票執行搜索，並請其於搜索票上簽名時，
    應會特別仔細審視該搜索票上之關防，而依當時情況並無難
    以發現關防之情形，已如前述，故被告抗辯其誤認該搜索票
    為甲○○所偽造者，顯不足採信。
  (六)又按誣告罪之成立以意圖他人受刑事處分或懲戒處分，而為
    虛偽之告訴告發報告者為要件，所謂虛偽係指明知無此事實
    故意捏造而言，若告訴人誤認有此事實或以為有此嫌疑，自
    不得指為虛偽，即難科以本罪，最高法院40年臺上字第88號
    著有判例可資參照，惟所謂誤認他人有犯罪嫌疑而可認其無
    誣告之故意，必在行為人未親歷其事，僅由輕信傳說懷疑誤
    會之情形下始能發生，若以自己親歷之事實，堅指他人有犯
    罪行為，向該管公務員告訴，即不得謂其無誣告之故意。查
    本案關於員警是否持無本院關防，且非正本之偽造搜索票執
    行搜索，乃屬被告親身經歷之事實，並無輕信傳說懷疑誤會
    之可能，是被告明知甲○○並未於98年9 月8 日持偽造之搜
    索票至其住處實施搜索，仍以刑事告訴狀向有偵查權限之臺
    灣苗栗地方法院檢察署告訴甲○○涉嫌行使偽造公文書及違
    法搜索罪嫌，顯具有誣告之犯意。
  (七)綜上所述，本件事證明確，被告上開誣告犯行堪以認定，應
    依法論科。
二、核被告乙○○所為，係犯刑法第169 條第1 項之誣告罪。又
    被告前有如事實欄一所載之刑案科刑及執行紀錄，於97年7
    月30日縮刑期滿執行完畢等情，有臺灣高等法院被告前案紀
    錄表在卷可佐，其於有期徒刑執行完畢後5 年內，再犯本件
    有期徒刑以上之罪，為累犯，應依刑法第47條第1 項之規定
    加重其刑。爰審酌被告僅因不滿員警之偵查作為，即任意誣
    告員警，導致檢察官發動偵查權，浪費司法資源，蔑視國家
    司法權，並使執行公務之員警甲○○因此必須接受有無涉有
    刑事犯罪之偵查，身心受到創傷，且被告犯後仍飾詞諉過，
    不知悔悟，於本院審理時甚且對到庭作證之證人甲○○咆哮
    辱罵（見本院卷第68背面-69 頁），態度惡劣，惡性非輕，
    自不宜輕縱，否則不足導正濫訴誣告惡風，對被告亦不足資
    警惕教訓，並衡酌被告之素行、犯罪動機、目的、生活狀況
    、智識程度、犯後態度及檢察官具體求刑之範圍等一切情狀
    ，量處如主文所示之刑。
據上論斷，應依刑事訴訟法第299 條第1 項前段，刑法第169 條
第1 項、第47條第1項，判決如主文。
本案經檢察官黃俊鳴到庭執行職務。
中    華    民    國    99    年    3     月    25    日
                  刑事第三庭  審判長法  官  柳章峰
                                    法  官  顏苾涵
                                    法  官  林佩儒
以上正本證明與原本無異。
如不服本判決應於收受判決後10日內向本院提出上訴書狀，並應
應敘述具體理由。其未敘述上訴理由者，應於上訴期間屆滿後20
日內向本院補提理由書(均須按他造當事人之人數附繕本)「切勿
逕送上級法院」。
                                    書記官  陳玲君
中    華    民    國    99    年    3     月    25    日
附錄本案論罪科刑之法條：
中華民國刑法第169條：
（誣告罪）
意圖他人受刑事或懲戒處分，向該管公務員誣告者，處7 年以下
有期徒刑。
意圖他人受刑事或懲戒處分，而偽造、變造證據，或使用偽造、
變造之證據者，亦同。

司法院資訊處製作；財團法人民間司法改革基金會備份。
